最高法院刑事判決　　　　　　九十六年度台上字第三七一三號
上　訴　人　台灣高等法院檢察署檢察官
被　　　告　甲○○
　　　　　　乙○○
　　　　　　丙○○
　　　　　　　　　　樓
上列上訴人因被告等偽造貨幣等罪案件，不服台灣高等法院中華
民國九十六年四月十九日第二審判決（九十五年度上訴字第二五
一八號，起訴案號：台灣板橋地方法院檢察署九十三年度偵字第
一五八三一號），提起上訴，本院判決如下：
    主  文
上訴駁回。
    理  由
按刑事訴訟法第三百七十七條規定，上訴於第三審法院，非以判
決違背法令為理由，不得為之。是提起第三審上訴，應以原判決
違背法令為理由，係屬法定要件。如果上訴理由狀並未依據卷內
訴訟資料，具體指摘原判決不適用何種法則或如何適用不當，或
所指摘原判決違法情事，顯與法律規定得為第三審上訴理由之違
法情形，不相適合時，均應認其上訴為違背法律上之程式，予以
駁回。本件檢察官上訴意旨略稱：(一)原審論處被告丙○○未經許
可持有可發射子彈具有殺傷力之改造手槍罪刑（累犯），固非無
見；但原判決既認丙○○確持有可發射子彈具有殺傷力之改造手
槍兩支，則其究為同時持有，或先後持有，事涉數罪併罰、連續
犯或想像競合犯之認定，原審未加調查審認，遽行判決，調查職
責，尚有未盡。(二)被告甲○○於偵查中陳稱：扣案之六紙偽鈔係
「阿國」者約半月前所交付，因偽造手法至為粗糙，故不敢使用
，而於案發前五日將之送給被告乙○○等語；乙○○亦陳稱：扣
案之偽鈔係甲○○所交付，是上開偽鈔由甲○○交予乙○○之事
證已明，原判決雖敘明並無證據足資證明甲○○於取得偽鈔之前
，具有行使之故意；但是否該當於收受後方知為偽鈔而仍行使，
或意圖供行使之用而交付於人之罪行，此部分且在起訴之列，原
審就此是否成立刑法第一百九十六條第二項之罪未加論述，即有
已受請求之事項未予判決之違誤。(三)乙○○收受偽鈔後，未加撕
毀或交由警方處理，反將之攜至許文能家中置於桌上，其非行使
，係作何用？原審認乙○○無行使之意圖，其認定事實有違經驗
法則，指摘原判決不當等語。本件原判決認定丙○○明知未經許
可，不得持有可發射子彈具殺傷力之槍枝，竟自不詳時間起，無
故持有可發射子彈具殺傷力之改造八釐米手槍二支（槍枝管制編
號0000000000、0000000000號），而於民
國九十三年十月六日（裝入背包）攜往女友許惠萍（經檢察官為
不起訴處分）位於台北縣新莊市○○路○段一四一號十一樓之臥
房睡覺（該處同時為許文能、成惠花、許志強之住處），嗣於同
日二十時許，經警持搜索票搜索時，在許惠萍之臥室內，查獲丙
○○及受丙○○委託在槍托上鑽孔之許志強（業經原審判刑在案
），並自丙○○所有背包內及許志強手中扣得上開鑽槍托孔之具
殺傷力八釐米手槍各一支，在另房間內起獲不具殺傷力之改造槍
枝一把（槍枝管制編號0000000000號）；及不具殺傷
力之改造子彈六顆、改造彈殼四十三顆（即半成品子彈三十六顆
及彈殼七顆）、改造彈頭十二顆等情，係依憑丙○○於警詢、偵
查中所供：警員自其背包內查獲之改造槍械一把（內含已裝填四
顆子彈及彈匣一個）為其所有等語；核與證人即共同被告許志強
於偵、審中結證：丙○○背包內手槍一支、子彈四顆，是丙○○
所有；及證人成惠花於偵查中結證：丙○○帶槍、彈，其幫女兒
摺衣服時目睹丙○○有一支已組好的改造手槍，另有兩支未組好
之手槍放在桌上各等語相符，並有搜索扣押筆錄及內政部警政署
刑事警察局鑑定書等證據，資以證明丙○○未經許可持有可發射
子彈具有殺傷力之改造手槍之事實，因而撤銷第一審法院之科刑
判決，改判論處丙○○未經許可持有可發射子彈具有殺傷力之改
造手槍罪刑（累犯），已敘明其所憑之證據及認定之理由，並以
上訴人所辯：當天只是到許惠萍房間睡覺，不知許志強何時拿槍
進入房間，警方查到槍枝的包包為其所有，但槍枝應為許志強所
有云云，如何不足採信，於理由中詳加說明與指駁，從形式上觀
察，並無違背法令之情形存在。按證據之取捨，屬於事實審法院
之職權，其取捨苟不違背經驗法則或論理法則，即不容其任意指
為違法。本件原判決認定丙○○自不詳時間起，無故持有可發射
子彈具殺傷力之改造八釐米手槍二支，而於九十三年十月六日二
十時許，為警查獲等情，並未認定丙○○有先後取得槍枝之事實
，當無數罪併罰或刑法修正前關於連續犯之適用。至丙○○同時
持有相同之二槍枝，為單純一罪，亦無想像競合犯規定之適用問
題。檢察官上訴意旨徒就原審採證認事職權之適法行使，或與判
決主旨不生影響之事項為指摘，核與法律規定得為第三審上訴理
由之違法情形，不相適合。其就丙○○部分之上訴為違背法律上
之程式，應予駁回。至公訴意旨略以：甲○○明知綽號「阿國」
友人所持有之新台幣（下同）千元紙券一張及五百元鈔券五張均
係偽造之通用貨幣，竟意圖供行使之用，於九十三年九月間，在
「阿國」之台北縣樹林市○○街住處，無償受贈該等偽鈔而收集
之。另於九十三年十月初某日，在台北縣新莊市附近，將之贈送
予明知該偽鈔之乙○○，乙○○意圖供行使之用而收集之。因認
甲○○、乙○○均涉有刑法第一百九十六條第一項之意圖供行使
之用而收集偽造通用貨幣之罪嫌。訊之甲○○、乙○○均堅決否
認有意圖供行使之用而收集偽造通用紙幣之犯行，甲○○辯稱：
其販賣數位相機予「阿國」之人，對方於給付價金時夾雜五張五
百元偽鈔，本要加以丟棄，但乙○○想看看，才交予乙○○，其
於交付時，交代看過之後應予丟棄，因該等偽鈔至為粗糙，一望
即知其為偽鈔，與本件扣案的偽鈔極似真鈔者有別，扣案的偽鈔
非其所有等語。乙○○辯稱：案發當天未攜帶偽鈔到許文能家中
，扣案的偽鈔不知是何人所有云云。查扣案之紙鈔，確為偽鈔，
固據中央印製廠函文可稽。但證人即警員陳勇先於第一審法院證
稱：其執行搜索時，許文能、甲○○、乙○○在場，一進去就看
到偽鈔放在客廳小茶几之桌面上，未見何人所放置，非由任何一
人身上所搜出，因在場之三人各推卸責任，無法證明其所有人，
故將三人一併移送法辦；當時成惠花在廚房煮飯，門關起來，從
廚房隔著門無法看到客廳之茶几，是成惠花所述：警察由乙○○
口袋取出偽鈔；許文能於警詢及審理中證述：偽鈔係乙○○拿出
來放在桌上；甲○○所陳：扣案之偽鈔係警員自乙○○身上查獲
等語，尚非可採。至甲○○供承：扣案的六張偽鈔是由「阿國」
在樹林市○○○街住處所交付，其在新莊某處之車上送給乙○○
等語；但查無證據足資補強上開供述屬實，要難純以該二人之自
白，遽行論罪。又按刑法第一百九十六條第一項規定之「意圖供
行使之用而收集或交付偽造幣券罪」，均以行為人有「供行使之
用之意圖」為要件；所謂「收集」，必行為人基於「供行使之用
之意圖」，進而收受、蒐集、收買、受贈、互換等一切移轉持有
之行為，始屬相當。但本案查無證據足資證明乙○○、甲○○收
受該偽鈔之前即存有「供行使之用之意圖」，又無其他任何積極
證據，足以證明甲○○、乙○○有前開犯行，其犯罪自屬不能證
明，因而撤銷第一審之科刑判決，改判諭知甲○○、乙○○均無
罪，已詳述其論斷所憑之依據與理由；從形式上觀察，並無違背
法令之情形存在。本件原判決既查無甲○○、乙○○有「供行使
之用之意圖」，亦無足資證明甲○○確自「阿國」者收受上開偽
鈔，並將之轉送乙○○之事證，原審未進而論述甲○○、乙○○
有無成立刑法第一百九十六條第二項之罪，自難指為違法。檢察
官上訴意旨任憑己意指摘原判決關於甲○○、乙○○部分不當，
核與法律規定得為第三審上訴理由之違法情形，不相適合。其此
部分之上訴，亦屬為違背法律上之程式，應併予駁回。
據上論結，應依刑事訴訟法第三百九十五條前段，判決如主文。
中　　華　　民　　國　九十六　年　　七　　月 　十二 　日
                      最高法院刑事第四庭
                          審判長法官  莊　登　照
                                法官  黃　一　鑫
                                法官  林　秀　夫
                                法官  徐　昌　錦
                                法官  吳　昆　仁
      本件正本證明與原本無異
                                      書  記  官
中　　華　　民　　國　九十六　年　　七　　月　 十八 　日
                                                      Ｅ
